【裁判字號】    97,訴,388
【裁判日期】    970627
【裁判案由】    侵權行為損害賠償
【裁判全文】
臺灣板橋地方法院民事判決               97年度訴字第388號
原      告  甲○○
被      告  丙○○
上列當事人間請求侵權行為損害賠償事件，原告提起刑事附帶民
事訴訟，經本院刑事庭裁定移送前來（96年度交附民字第234 號
），本院於民國97年6 月10日言詞辯論終結，判決如下：
    主  文
被告應給付原告新臺幣肆拾捌萬肆仟肆佰捌拾柒元，及自民國九
十六年十月九日起至清償日止，按年息百分之五計算之利息。
原告其餘之訴駁回。
訴訟費用由被告負擔百分之三十五，餘由原告負擔。
本判決第一項得假執行；但被告如以新臺幣肆拾捌萬肆仟伍佰元
為原告預供擔保，得免為假執行。
原告其餘假執行之聲請駁回。
    事實及理由
一、本件被告經合法通知，未於最後言詞辯論期日到場，核無民
    事訴訟法第386 條所列各款情形，爰依原告聲請，由其一造
    辯論而為判決。
二、原告起訴主張：
（一）緣被告於民國95年12月4 日晚上11時許將所有自用小客車
      車號為4819-MP 號，停放於臺北縣泰山鄉○○路○段452
      號前，本應注意汽車停車向外開啟車門時，應注意行人、
      車輛，並讓其先行，而當時天氣晴朗，道路無任何缺陷與
      障礙，視距良好，並無不能注意之情事，竟疏於注意，於
      停車後開啟駕駛座之車門時，未注意往來之車輛，讓其先
      行，即貿然開啟車門，適有訴外人乙○○騎乘車牌號碼為
      LF3-715 號重型機車後載原告，由五股往泰山方向，行經
      上開地點時，見被告突然開啟車門，因未及煞車或閃避，
      致原告受有右脛骨與腓股幹開放性骨折之傷害。
（二）按「汽車停車向外開啟車門時，應注意行人、車輛，並讓
      其先行」，道路交通安全規則第112 條第3 項定有明文，
      被告既領有普通小型車之駕駛執照，對於上開道路交通規
      則之規定自無不知之理，被告如能依規定注意開啟車門，
      當可避免本件車禍之發生，惟被告竟仍貿然開啟車門，其
      有過失行為當甚明顯。且依當時之天候、路況及其所具之
      智識等情形來看，其應注意且可以注意，又非不能注意避
      免，竟疏不注意而肇事，致原告受傷，其過失行為與原告
      受傷之間，有相當之因果關係，被告已涉過失傷害之罪嫌
      至明。按因故意或過失不法侵害他人權利者，負損害賠償
      責任，民法第184 條第1 項定有明文。故被告因過失而致
      原告受傷，應負損害賠償責任。原告所受損害如下：
   1、醫藥費用部分：原告於95年12月4 日，因車禍受傷先後送
      往衛生署臺北醫院急救治療，於95年12月4 日起至96年9
      月14日止，由健保局支付外，原告住院支出新臺幣（下同
      ）4,293 元，門診支出3,105元，另購買中藥費用計支出8
      6,400 元，共計支出93,798 元
   2、看護費用部分：原告受傷期間因行動不便，無法行走，雖
      由家人自行擔任看護，仍得向被告請求以1 日2,000 元計
      算之看護費計180 天360,000 元（原告因傷自95年12月4
      日起至96年6 月4 日止計6 個月）。
   3、喪失工作能力及增加生活所必需：原告自95年12月4 日受
      傷以致右腳無力，行動不便，久久不能恢復，非長期治療
      無法痊癒，已嚴重影響工作，請求損害賠償1年薪資損失
      為540,000元。
   4、精神慰藉金：原告因車禍受有右脛骨與腓骨幹開放性骨折
      之傷害，突遭此劇創，又有後遺症纏身，被告又不理不睬
      ，痛苦之情形無以復加，爰請求精神慰藉金400,000 元。
      綜上，原告可向被告請求之損害賠償總計為1,393,798 元
      。
（三）併聲明：（一）被告應給付原告1,393,798 元，及自起訴
      狀繕本送達之翌日起至清償日止，按年息5%計算之利息。
      （二）原告願供擔保，請准宣告假執行。
三、被告未於最後言詞辯論期日到場，惟據其以前到庭所為陳述
    ，略以：本件車禍之發生，騎乘機車搭載原告之訴外人乙○
    ○酒醉駕駛也有過失等語，資為抗辯。並聲明求為判決：原
    告之訴及假執行之聲請均駁回，如受不利判決，願供擔保請
    准宣告免為假執行。
四、原告主張被告於95年12月4日晚上某時許，將其所有車牌號
    碼4819-MP號自小客車停放於臺北縣泰山鄉○○路○段452號
    前，之後返家，嗣於同日晚上11時許外出購餐時，又行至停
    車上址，開啟車門入內取物，本應注意汽車停車向外開啟車
    門時，應注意行人、車輛，並讓其先行，更應隨即關閉，避
    免車門侵入車道形成道路障礙，而當時並無不能注意之情形
    ，竟於開啟車門進入車內之際，疏未注意及此，導致同向由
    訴外人乙○○於飲酒後所騎乘並附載原告之車牌號碼LF3-71
    5 號重型機車，自後方駛至時見狀已閃避不及，衝撞被告所
    有自用小客車開啟中之左前車門，致人車倒地，原告因而受
    有右脛骨與腓骨幹開放性骨折之傷害。被告就本件車禍之發
    生有過失，且其所涉之過失傷害犯行，業由本院以96年度交
    易字第413 號刑事判決判處拘役30日減為拘役15日確定，業
    據原告提出與所述相符之行政院衛生署臺北醫院出具之診斷
    證明書在卷為證，並經本院依職權調取本院96年度交易字第
    413 號過失傷害案件之刑事偵審案卷查明屬實，且為被告所
    均未爭執（見本院卷第17頁），自堪信為真實。
五、按道路交通安全規則第112 條第3 項規定：「汽車臨時停車
    或停車，開啟或關閉車門時，應注意行人、其他車輛，並讓
    其先行。」，即在規範汽車駕駛人，應特別注意於車門開關
    時，避免侵入車道形成道路障礙，造成其他用路人發生碰撞
    及傷亡。且依刑事偵查卷內所附之道路交通調查報告表（一
    ）、（二）所載，當日天候係晴朗，雖處夜間，但為乾燥、
    無缺陷、無障礙物之柏油路面，並無不能注意之情事，詎被
    告竟疏未注意以致肇事，其應負過失責任甚明，則被告就本
    件車禍之發生確有過失乙節實甚灼然，且被告就此亦不否認
    （見本院卷第17頁），且本件刑事偵查卷內所附之臺灣省臺
    北縣區車輛行車事故鑑定委員會96年7 月20日北縣鑑字第
    960588號鑑定意見書亦同此認定，則被告自應負過失責任，
    應堪認定。
六、次按因故意或過失，不法侵害他人之權利者，負損害賠償責
    任，民法第184 條第1 項前段定有明文。又不法侵害他人之
    身體或健康者，對於被害人因此喪失或減少勞動能力或增加
    生活上之需要時，應負損害賠償責任；不法侵害他人之身體
    、健康、名譽、自由、信用、隱私、貞操，或不法侵害其他
    人格法益而情節重大者，被害人雖非財產上之損害，亦得請
    求賠償相當之金額，民法第193 條第1 項、第195 條第1 項
    前段亦分別有明文可參。本件因被告之過失，致使原告受有
    右脛骨與腓骨幹開放性骨折之傷害，是被告之過失犯行與原
    告所受之傷害結果間，顯有相當因果關係，被告不法侵害原
    告之權利，應負過失責任，則被告自應就原告因本件車禍所
    受損害負賠償責任。茲將原告得請求賠償之金額分述如下：
（一）醫藥費用部分：
      原告主張其因本件車禍受傷先後經送往衛生署臺北醫院急
      救治療，於95年12月4 日起至96年9 月14日止，由健保局
      支付外，原告住院支出4,293 元，門診支出3,105 元，計
      已支出醫療費用7,398 元之事實，業據其提出衛生署臺北
      醫院醫療費用收據、行政院衛生署臺北醫院全民健保身份
      就醫醫療費用證明書、門診繳費證明書各1 件為證（見附
      民卷第4 頁至第6 頁），且為被告所不爭執，自堪信為真
      ，被告應如數給付。至原告另主張其因本件車禍，購買中
      藥費用共支出86,400元，惟原告就此並未舉證以實其說，
      故本院因認原告所請求之醫療費用，除上開已支付之住院
      及門診支出共7,398 元部分應予准許外，其餘所請則尚屬
      無據，礙難准許。
（二）看護費用部分：
      原告主張其因本件車禍受傷，自95年12月4 日起至96年6
      月4 日止計6 個月行動不便，無法行走，雖由家人自行擔
      任看護，仍得向被告請求以1 日2,000 元計算之看護費共
      360,000 元，被告對此並不爭執。而查原告於95年12月4
      日送醫急診後，於翌日即行開放性復位併骨釘內固定手術
      （有上開衛生署臺北醫院診斷證明書可參），是其日常生
      活尚需他人協助、照護等語，並非無據；又前開期間內，
      原告既實際有看護之需要，縱未另外僱請看護，該看護工
      作自係由其親屬實際擔任，而此項親屬看護之恩惠，尚不
      能加惠於被告，故原告雖未於上開期間內另外僱請看護，
      仍得請求該段期間全部看護費用之損害（最高法院86年度
      臺上字第2005號、89年度臺上字第1749號判決意旨參照）
      。此外，原告主張每日看護費用以2,000 元計算，衡之一
      般看護之收費行情，並無過當，應予准許。故原告得請求
      之看護費用為自95年12月4 日起至96年6 月4 日止，共計
      180 日，以每日2,000 元計算，共計360,000 元（計算式
      ：2,000 元×180 日＝360,000 元）。
（三）喪失勞動能力損害部分：
      原告主張於本件車禍事故發生後，造成其右腳受傷無力，
      行動不便，久久不能恢復，非長期治療無法痊癒，已嚴重
      影響工作，無法正常工作，請求被告應賠償其一年薪資損
      失540,000 元一節，原告僅提出順欣通運有限公司出具證
      明其擔任該公司營業大貨車駕駛之在職證明書為證（附於
      本院卷第31頁），惟未陳明每月薪資若干及相關薪資證明
      文件，但查本院依據上開醫院診斷證明書上所載原告之傷
      勢為「右脛骨與腓骨幹開放性骨折之傷害」，足見原告確
      因
      本件車禍肇致右腳受傷，行動不便，雖原告並未提出其每
      月薪資之證明，然本院斟酌原告原從事營業大貨車駕駛之
      工作，應以行政院於86年10月16日頒布施行最低基本工資
      每月15,840元為基準，計算原告每月工作收入之標準，始
      為適當，故原告請求被告賠償其一年不能工作之損失計
      190,080 元（計算式：15,840元×12月＝190,080 元），
      應予准許，逾此範圍之請求難認有據。
（四）精神慰撫金部分：
      查原告因本件車禍受有右脛骨與腓骨幹開放性骨折之傷害
      ，又有後遺症纏身，堪認其身體及精神上確實受有相當之
      痛苦。是原告請求被告賠償其精神慰撫金一情，尚屬有據
      ，應予准許。茲本院分別斟酌兩造之身分、地位及財產等
      情，除有偵查卷之調查筆錄可按外，並業經本院依職權調
      取兩造稅務電子閘門財產所得調件明細表附卷可參（見本
      院卷第19頁至第22頁）以及審酌被告侵害程度、事發之經
      過、附載原告之訴外人乙○○亦與有過失（詳後述）等一
      切情狀，認原告得請求之精神慰撫金以250,000 元為公允
      ，逾此部分之請求，則屬無據，應予駁回。
（五）綜上，原告因本件車禍共計受有807,478 元之損害（計算
      式為：7,398 元＋360,000 元＋190,080 元＋250,000 元
      ＝807,478 元）。
七、被告另抗辯本件車禍之發生騎乘機車附載原告之訴外人乙○
    ○亦有過失等語。按損害之發生或擴大，被害人與有過失者
    ，法院得減輕賠償金額，或免除之，民法第217 條第1 項定
    有明文。又按汽車駕駛人飲用酒類或其他類似物後其吐氣所
    含酒精濃度超過每公升0.25毫克或血液中酒精濃度超過百分
    之0.05以上者，不得駕車，道路交通安全規則第94條第3 項
    、第102 條第1 項第7 款、第114 條第2 款分別定有明文。
    查本件車禍之發生，係因被告於開啟車門進入車內之際，未
    隨即關閉車門，導致同向由訴外人乙○○於飲酒後所騎乘並
    附載原告之重型機車，自後方駛至見狀已閃避不及，衝撞被
    告所有之自小客車左前車門，致人車倒地，原告因而受有傷
    害，原告明知訴外人乙○○飲酒後酒精濃度超過規定標準達
    每公升0.52毫克，仍受邀載乘，是原告就本件交通事故之發
    生，亦與有過失，上開臺灣省臺北縣區車輛行車事故鑑定委
    員會函暨所附鑑定意見書亦為相同認定，原告之過失情節較
    輕，認應負40% 之過失責任。依上開比例折算後，被告得減
    輕應賠償原告之金額為484,487 元【807,478 元×（1 －40
    %）=484,487 元，元以下四捨五入）。
八、從而，原告依據侵權行為法律關係，請求被告賠償484,487
    元，及自起訴狀繕本送達翌日即96年10月9 日起至清償日止
    ，按年息5 ％計算之利息，為有理由，應予准許；逾此部分
    之請求，則為無理由，應予駁回。
九、本件判決所命給付之金額未逾500,000元之判決，爰依民事
    訴訟法第389 條第1 項第5 款之規定，應依職權宣告假執行
    ，惟被告執此部分亦陳明願供擔保，請准宣告免為假執行，
    於法並無不合，爰酌定相當之擔保金額准許之。至原告敗訴
    部分，其假執行之聲請既已失所附麗，應併予駁回。
十、本件事證已臻明確，兩造其餘攻擊防禦方法及所提之證據，
    核與判決結果無影響，爰不贅述，附此敘明。
十一、據上論結，本件原告之訴為一部有理由，一部無理由，依
      民事訴訟法第385 條第1 項前段、第79條、第389 條第1
      項第5 款、第392 條，判決如主文。
中    華    民    國    97    年    6     月    27    日
                  民事第二庭    法  官  陳靜茹
以上正本係照原本作成
如對本判決上訴，須於判決送達後20日內向本院提出上訴狀
中    華    民    國    97    年    7     月    16    日
                                書記官  孫國慧


司法院資訊處製作；財團法人民間司法改革基金會備份。
